【裁判字號】    99,監,535
【裁判日期】    990804
【裁判案由】    處分受監護宣告人不動產
【裁判全文】
臺灣高雄地方法院民事裁定               99年度監字第535號
聲  請  人  甲○○
受  監  護
宣  告  人  乙○○
上聲請人聲請處分受監護宣告人乙○○之不動產事件，本院裁定
如下：
    主  文
准許聲請人處分受監護宣告人乙○○所有之坐落高雄縣大樹鄉○
○段第三四八-一八地號應有部分五分之一之土地。
聲請程序費用新臺幣壹仟元由受監護宣告人乙○○負擔。
    理  由
一、本件聲請意旨略以：聲請人甲○○之夫乙○○前經鈞院於民
    國96年4 月27日以96年度禁字第33號裁定宣告為禁治產人，
    因聲請人需代乙○○出售其繼承所得坐落於高雄縣大樹鄉○
    ○段第348-18地號應有部分五分之一之土地（下稱系爭土地
    ），以新台幣（下同）700,000 元予共有人即訴外人賴王淑
    美，依法聲請鈞院准許處分禁治產人乙○○之不動產等語。
二、按「民法總則中華民國97年5 月2 日修正之條文施行前，已
    為禁治產宣告者，視為已為監護宣告；繫屬於法院之禁治產
    事件，其聲請禁治產宣告者，視為聲請監護宣告；聲請撤銷
    禁治產宣告者，視為聲請撤銷監護宣告；並均於修正施行後
    ，適用修正後之規定。」、「民法規定之禁治產或禁治產人
    ，自民法總則中華民國97年5 月2 日修正之條文施行後，一
    律改稱為監護或受監護宣告之人。」、「中華民國97年5 月
    2 日修正之民法總則第14條至第15條之2 之規定，自公布後
    1 年6 個月施行。」97年5 月23日修正公布之民法總則施行
    法第4 條第2 項、第4 條之1 、第4 條之2 分別定有明文。
    次按「監護人對於受監護人之財產，非為受監護人之利益，
    不得使用、代為或同意處分。監護人為下列行為，非經法院
    許可，不生效力：(一)代理受監護人購置或處分不動產。……
    」，98年11月23日修正生效之民法第1101條第1 項、第2 項
    第1 款分別定有明文，又上揭規定於受監護宣告人之監護亦
    準用之，民法第1113條亦定有明文。
三、經查：
  (一)禁治產人乙○○於96年4 月27日經本院以96年度禁字第33號
    民事裁定為禁治產宣告，並以其妻即聲請人甲○○為其監護
    人等情，業據聲請人提出戶籍謄本，並經本院依職權調取該
    裁定核閱無誤，依上揭說明，禁治產人乙○○現應改稱受監
    護宣告人乙○○，其監護人處分其不動產，應得法院許可，
    始生效力，又聲請人係受監護宣告人乙○○之監護人，其為
    受監護宣告人乙○○處分不動產，自得聲請本院許可，合先
    敘明。
  (二)聲請人主張須代為出售受監護宣告人乙○○繼承所得系爭土
    地予訴外人賴王淑美，訴外人賴王淑美已於99年7 月13日電
    匯買賣價款700,000 元至受監護宣告人乙○○所有之高雄縣
    仁武鄉農會存款帳戶等情，業據其提出系爭土地土地謄本、
    乙○○及賴王淑美所有存款存摺為證，堪信為真實。本院審
    酌受監護宣告人乙○○繼承所得系爭土地，係與他人共有，
    事實上難以利用，現出售予共有人即訴外人賴王淑美（即乙
    ○○之母），應屬適當，上開買賣價格亦屬相當，從而，認
    為處分受監護宣告人乙○○所有不動產，應符合受監護宣告
    人乙○○之利益，聲請人所為本件聲請，尚無不合，應予准
    許。
四、依非訟事件法第24條第1 項、第160 條第2 項，裁定如主文
    。
中    華    民    國    99    年    8     月    4    日
                  家事法庭  法  官  王俊隆
上為正本係照原本作成。
如不服本裁定，應於收受裁定後10日內向本院提出抗告狀，並繳
納抗告費新台幣1,000 元。
中    華    民    國    99    年    8     月    4    日
                            書記官  黃翔彬

司法院資訊處製作；財團法人民間司法改革基金會備份。
